最高法院刑事判決　　　　　　　　　　　　　　　九十一年度台上字第五六六六號
　　上　訴　人　甲○○
　　選任辯護人　鍾治漢律師
右上訴人因違反毒品危害防制條例案件，不服台灣高等法院高雄分院中華民國九十一
年八月六日第二審判決（九十一年度上訴字第七二七號，起訴案號：台灣屏東地方法
院檢察署九十年度偵字第四一、三三０二號），提起上訴，本院判決如左：
    主  文
原判決撤銷，發回台灣高等法院高雄分院。
    理  由
本件原判決撤銷第一審之科刑判決，改判仍論上訴人甲○○以連續販賣第一級毒品罪
，累犯，處無期徒刑，褫奪公權終身，固非無見。惟查：(一)檢察官對於實質上或裁判
上一罪之犯罪事實起訴一部者，依刑事訴訟法第二百六十七條之規定，其效力及於全
部，按諸審判不可分之原則，法院應就全部予以審判。原判決認定上訴人基於營利之
概括犯意，於民國八十九年十月十五日、十月二十六日、十一月二十日，販賣海洛因
給柯秋華，其金額共新台幣（下同）一萬三千元（其中二次與安非他命合購一萬元，
就海洛因部分分別以五千元計），因尚未付款，並無所得等情部分（見原判決第二頁
，事實一之(一)部分），倘屬不虛，則上訴人之上開犯行，其中二次係每次同時販賣價
值合計一萬元之第一級毒品海洛因及第二級毒品安非他命予柯秋華，雖公訴人僅就販
賣第一級毒品部分起訴，然未起訴之販賣第二級毒品部分與已起訴部分，應有想像競
合犯裁判上一罪之關係而為起訴效力所及。原判決置該販賣第二級毒品部分予不論，
難謂適法。(二)查獲之毒品不問屬於犯人與否，均應依毒品危害防制條例第十八條第一
項前段之規定沒收銷燬之。又客觀上為法院認定事實及適用法律基礎之證據，雖已調
查而其內容尚未明瞭者，即與未經調查無異，如遽行判決，仍屬應於審判期日調查之
證據未予調查，依刑事訴訟法第三百七十九條第十款之規定，其判決當然為違背法令
。原判決於事實欄內認定上訴人先後經警於九十年三月二十五日、九十年五月二十三
日查獲海洛因一袋（淨重二點一九公克）又十八包（淨重三十九點三八公克）等情；
理由欄則說明上開第二次查獲之海洛因十八包部分，因已經第一審法院於上訴人另犯
施用毒品案件（即九十年度訴字第四一八號）判決宣告沒收銷燬確定在案，故不再為
沒收銷燬之諭知，而僅就第一次查獲之海洛因（即淨重二點一九公克部分）宣告沒收
銷燬等旨（見原判決第十至十一頁，理由六）。然依卷內資料，前揭淨重三十九點三
八公克、二點一九公克之海洛因，經法務部調查局檢驗結果，其純質淨重分別為十一
點八七公克及０點九公克（見偵字第三三０二號偵查卷第三十九頁、原審卷第一００
頁），純質淨重合計十二點七七公克；而第一審法院另案九十年度訴字第四一八號判
決諭知沒收銷燬之海洛因，其純質淨重則為十一點九七公克（見原審卷第七十八頁所
附該案判決繕本），與本件經查獲之前述海洛因之分別或合計重量均不相符。是本件
經查獲之海洛因，是否業據另案確定判決宣告沒收銷燬？顯然仍有疑義而待釐清。原
審未予詳查究明，遽為上開論斷，併有調查職責未盡之違誤；又上開海洛因之包裝（
分別為重五‧四三公克、二‧四０公克）部分，既係供販賣毒品所用之物，原審未依
毒品危害防制條例第十九條第一項之規定宣告沒收，亦有適用法則不當之違誤。上訴
意旨雖未指摘及此，惟均為本院得依職權調查之事項，應認原判決有撤銷發回之原因
。
據上論結，應依刑事訴訟法第三百九十七條、第四百零一條，判決如主文。
中      華      民      國    九十一    年      十      月      四      日
                              最高法院刑事第十庭
                                  審判長法官  林  增  福
                                        法官  邵  燕  玲
                                        法官  吳  昆  仁
                                        法官  陳  世  雄
                                        法官  惠  光  霞
      右正本證明與原本無異
                                              書  記  官
中      華      民      國    九十一    年      十      月     十一     日
